臺灣桃園地方法院民事判決
原　　　告　戊○○
　　　　　　丁○○
　　　　　　丙○○
　　　　　　　　　　　　樓
兼 上三 人
訴訟代理人　己○○
　　　　　　　　　　　　號
原　　　告　乙○○
　　　　　　　　　　　　樓
上五人共同
訴訟代理人　李文傑律師
複代 理 人　洪建忠
被　　　告　庚○○
上列當事人間損害賠償事件，原告於刑事訴訟程序中提起附帶民
事訴訟（95年度交附民第65號），經本院刑事庭裁定移送前來，
本院於民國96年10月1日辯論終結，判決如下：
    主  文
被告應給付原告己○○新台幣壹佰肆拾肆萬肆仟壹佰伍拾壹元，
及其中新台幣貳拾肆萬肆仟壹佰伍拾壹元自民國九十五年十月二
十五日起，其中新台幣壹佰貳拾萬元自民國九十六年八月十七日
起均至清償日止，按年息百分之五計算之利息。
被告應分別給付原告戊○○、丁○○、丙○○、乙○○各新台幣
壹拾伍萬元，及均自民國九十五年十月二十五日起至清償日止，
按年息百分之五計算之利息。
原告其餘之訴駁回。
訴訟費用由被告負擔分之十分之四；被告戊○○、丁○○、丙○○、乙○○各負擔二十分之一，餘由原告林月娥負擔。
本判決第一項於原告己○○以新台幣肆拾捌萬元供擔保後，得假
執行；但被告以新台幣壹佰肆拾肆萬肆仟壹佰伍拾壹元為原告己○○供擔保後，得免為假執行。
本判決第二項於原告戊○○、丁○○、丙○○、乙○○各以新台
幣伍萬元供擔保後，各得假執行；但被告各以新台幣壹拾伍萬元
分別為原告戊○○、丁○○、丙○○、乙○○供擔保後，各得免
為假執行。
原告其餘假執行之聲請駁回。
    事實及理由
甲、程序方面：
    按「訴狀送達後，原告不得將原訴變更或追加他訴。但有下
    列各款情形之一者，不在此限：擴張或減縮應受判決事項之
    聲明者。」、又「不變更訴訟標的，而補充或更正事實上或
    法律上之陳述者，非為訴之變更或追加。」，民事訴訟法第
    255 條第1 項第3 款、第256 條分定明文。查原告於95年10
    月18日提起本件附帶民事訴訟時，其應受判決事項為：被告
    應給付原告己○○新台幣（下同）162 萬6,828 元，原告戊○○、丁○○、丙○○、乙○○各100 萬元，及均自起訴狀
    繕本送達被告翌日起，至清償日止，按年息百分之五計算之
    利息（第一次聲明）。嗣於上開附民事件裁移前來於96年7
    月5 日具狀將給付原告林月娥部分有關醫療費用（含使用救
    護車費用）5 萬元部分，減縮為6,610 元，故應受判決事項
    關於原告林月娥部分減縮為：被告應給付原告己○○158 萬
    3,438 元，其餘並未變更（第二次聲明）。原告於96年8 月
    6 日言詞辯論時，將上開減縮後聲明其中利息部分再減縮為
    ：自收受減縮聲明狀之翌日起算（見本院卷第109 頁）即自
    96年7 月17日起算，其餘未變更（第三次聲明）。復於96年
    8 月13日具補正聲明狀以原告曾受領強制汽車責任保險之保
    險給付150 萬元，於提起附帶民事訴訟時因誤解法律規定，
    將該150 萬元保險給付全數扣除在被告應給付原告林月娥數
    額中，而依領強制汽車責任保險法第11條第1 項第2 款第1
    目、第2 項規定，該保險給付係由父母、子女及配偶按人數
    平均分配，故該保險給付應由原告5 人平均分受，每人為30
    萬元，並將上開已經減縮後之聲明更正（擴張及減縮）為：
    被告應給付原告己○○278 萬3,438 元（即第二次聲明數額
    增加120 萬元），原告戊○○、丁○○、丙○○、乙○○各
    70萬元（即第一次聲明給付額各減少30萬元），及均自起訴
    狀繕本送達被告翌日起，至清償日止，按年息百分之五計算
    之利息（即第三次聲明利息部分擴張，此為第四次聲明）。
    末於96年9 月11日復具狀將第四次聲明利息擴張聲明部分做
    部分減縮如下：被告應給付原告己○○278 萬3,438 元，及
    其中120 萬元自96年8 月13日民事補正聲明狀繕本送達被告
    翌日起（此部分利息為第四次聲明之減縮），餘均自起訴狀
    繕本送達被告翌日起，至清償日止，按年息百分之五計算之
    利息。被告應給付原告戊○○、丁○○、丙○○、乙○○等
    各70萬元，及均自起訴狀繕本送達被告翌日起，至清償日止
    ，按年息百分之五計算之利息（第五次聲明）。核其中第四
    次聲明（除利息外）因原告誤解法律規定，將聲明中給付本
    金部分所做變更係調整原告各人間之數額，並未變更訴訟標
    的，僅係誤解法律規定而誤為錯誤之聲明，調整後原告5 人
    請求給付金額總額亦未增減，應屬更正法律上之陳述而致變
    更訴之聲明；其餘各次聲明中關於數額之增減、利息起算日
    之變更，核均屬擴張或減縮應受判決事項之聲明；揆諸首揭
    規定，應予准許。
乙、實體方面：
壹、原告方面：
一、緣原告己○○之夫，原告丙○○、戊○○、丁○○、乙○○
    之父林太平於94年11月27日上午8 時10分，騎乘FYA-240 號
    機車，途經桃園縣八德市○○路1810號建物前時，而被告於
    飲用酒類後，呼氣酒精濃度達0.28毫克，已不能安全駕駛動
    力交通工具，竟仍駕駛車牌號碼8N-4466 自小客車以高速自
    機車後方撞擊，以致林太平人車倒地，經送林口長庚醫院急
    救，因出血性休克、胸腹部鈍挫傷併內出血等嚴重傷勢，急
    救無效，宣告死亡，案經台灣桃園地方法院檢察署95年度偵
    字第15447 號起訴書提起公訴，並經鈞院95 年交易字第317
    號刑事判決處有期徒刑11個月。
二、被告庚○○應注意行車時速不得超過50公里，在設有快慢車
    道分隔線之慢車道，時速不得超過40公里，汽車行駛時，並
    應注意車前狀況，隨時採取必要之安全措施，飲用酒類後其
    吐氣所含酒精濃度超過每公升0.25毫克者，不得駕車，且本
    件肇事時天候、路況皆良好，路面寬闊無障礙物，視線無阻
    礙，顯見斯時被告並無不能注意之情事，竟疏未注意路況而
    以高速撞擊前方林太平之機車使其人車倒地，林太平送醫不
    治死亡，是被告車行為，顯有過失，亦與林太平之死亡具有
    相當因果關係，應負過失賠償責任，殆無庸疑。今原告己○○、丙○○、戊○○、丁○○、乙○○為已逝林太平之配偶
    、子女，自得依民法第184 條、第191 條之2 、第192 條、
    第194 條規定，請求被告賠償下列金額：
１、醫療費用部分；林太平於94年11月27日車禍過世，由己○○
    支出醫療費用，合計6,610 元。
２、殯葬費部分：林太平過世後所花費之相關殯葬費用共約 156
    萬元，俱由己○○支付，扣除宴客及其他雜支部分，尚有87
    萬5,323 元，惟僅請求被告賠償50萬元。
３、扶養費部分：原告己○○為林太平之配偶，依法有受扶養之
    權利，且順位與直系血親尊親屬同，原告己○○生於41年2
    月28日，於林太平死亡時為53.75 歲，依93年台灣地區簡易
    生命表，其仍有28.22 年之平均餘命，又依行政院主計處公
    佈之93年宜蘭縣平均每人月消費支出為1 萬3,430 元，且原
    告丙○○、戊○○、丁○○、乙○○於被害人死亡時皆已成
    年，和被害人共同負有扶養原告己○○之義務，故原告己○○一次得請求之扶養費損害按霍夫曼計算法扣除中間利息後
    ，為576,828 元（13,430×12個月=161,160元，161,160 元
    ×17.000 0000 ÷5 人+161,160元×0.4166×0.22年÷5 人
    =576,828元)。
４、慰撫金部分：林太平在家中與妻子感情深厚，對待子女尤疼
    愛有加，此次不幸橫遭車禍死亡，原告頓失愛侶或慈父，內
    心悲慟實難承受，尤以己○○痛苦最深，案發至今，每日均
    以淚洗面，食難下嚥，至今體重已遽減20公斤左右，鄉閭鄰
    居見之均極不捨，反觀被告迄今不聞不問，致原告更加難過
    ，爰分別請求慰撫金己○○200 萬元，丙○○、戊○○、丁○○、乙○○各100 萬元，俾得聊資慰藉。
    故原告己○○之損害金額合計308萬3,438元（6,610+500,00
    0+576,828+2,000,000） ，原告戊○○、丁○○、丙○○、
    乙○○請求各100 萬元之慰撫金。惟原告己○○已受領配偶
    林太平之強制責任保險金150 萬元，依強制汽車責任保險法
    第11條第2 項之規定，原告5 人可平均受領30萬元，職是，
    被告應給付原告己○○278 萬3,438 元（3,083,438 －300,
    000） 、原告戊○○、丁○○、丙○○、乙○○等各70萬元
    （1,000,000 －300,000） 。
三、綜上，依侵權行為之法律關係提起本訴，並聲明：（一）被
    告應給付原告己○○278 萬3,438 元，及其中120 萬元自96
    年8 月13日民事補正聲明狀繕本送達被告翌日起，餘均自起
    訴狀繕本送達被告翌日起，至清償日止，按年息百分之五計
    算之利息。被告應給付原告戊○○、丁○○、丙○○、乙○○等各70萬元，及均自起訴狀繕本送達被告翌日起，至清償
    日止，按年息百分之五計算之利息。（二）願供擔保，請准
    宣告假執行。
貳、被告前則以：於上開時地林太平所騎機車突然從被告所駕自
    用小客車車輛右邊的外側車道向左切入被告行車方向之內側
    車道，致被告所駕車輛閃避不及才撞上，此有當時駕車在後
    證人甲○○目睹可資證明，故被害人對車禍之肇致與有過失
    ，至少應負一半責任；被告後以，經證人甲○○到庭證述後
    ，對被害人林太平不爭執其與有過失（詳下述不爭執事項第
    1 點）。另被告每月收入金薪資2 萬餘元，尚須負擔房貸及
    卡債，生活已有困難，原告等人請求精神慰撫金、扶養費實
    屬過高，應予減除。並聲明：原告之訴駁回；如獲不利之判
    決，請准宣告供擔保免為假執行。
參、本院之判斷：
一、下列為兩造不爭執事項，且有如下述之證據可資證明，堪認
    為真實：
１、被告於94年11月27日上午8 時許，駕駛車牌號碼8N-4466 號
    自用小客車，沿桃園縣八德市○○路往介壽路方向行駛，同
    時10分許行經興豐路1810號前，在該路外側車道接近內側車
    道處即道路分向線接近內側車到處從後面撞擊由林太平騎乘
    之車牌FYA-240 號機車。按此部分原告原主張，林太平為被
    告撞擊之處在外側車道接近路邊緣處，並提出翻攝自路邊監
    視器之照片2 張為證（見本院卷第142 頁）；被告原亦抗辯
    車禍肇致撞擊處在內側車道，且係由林太平所騎機車由外側
    車道斜切突然至內側車道，使被告不及閃避而從後撞擊林太
    平所騎機車云云。依原告所提照片觀之，被告亦不否認照片
    中紅色車輛為其所駕，車前之機車是林太平所騎，而該照片
    中車輛位置乍看之下似在上開路段之外側車道車行方向右邊
    邊緣，若此，則如原告所稱被告從後面撞擊林太平，則被告
    車輛撞擊點應會在被告所駕車輛引擎蓋中間或中間較偏向左
    邊為是；惟參諸被告車輛毀損較明顯者為右前葉子板及右前
    照後鏡有刮車痕，右前擋風玻璃破裂；林太平機車左後方向
    燈破裂、左後側車身殼破損（見台灣桃園地方法院檢察署94
    年相字第1931號相驗卷宗影本【下稱相字卷】第34頁被告警
    詢筆錄，第8 至12頁、41至48頁被告及林太平車損照片及第
    84頁車損情形之描述；另觀第3 頁之道路交通事故現場圖有
    散落物在對向內側車道接近安全島處，顯見應係被告事後撞
    擊安全島所致遺落，故有車輛引擎蓋左邊、中央之損害），
    準此，可證是被告車輛右前側撞擊林太平機車之左後側，非
    如原告所指照片所示係在外側車道路邊邊緣為自用小客車中
    間撞擊機車後面中間，亦徵被告所辯尚非虛構；復經證人甲○○證稱，車禍發生之前，其駕車在上開路段外側車道，且
    與被告所駕車輛及被害人所騎機車同向後面，當時林太平所
    騎機車是從外側車道「慢慢」往內側車道切，但被告從後面
    撞倒林太平時，林太平所騎機車雖然已經接近內側車道，但
    仍在外側車道等語（見本院卷第148 頁），依此，證人所述
    較接近上揭兩車撞擊後車輛毀損之情景亦大皆符合車輛撞擊
    後停置位置之情形（見相字卷第3 頁），且證人又適在被告
    及被害人車行之後應得看清楚車禍肇致之情形，所述亦無偏
    袒兩造之任一方之必要，可得採信；兩造就證人所述最後亦
    均表示無意見，對車禍肇致撞擊處亦均不再爭執（見本院卷
    第149 頁）。
２、林太平因上開車禍人車倒地，送往林口長庚醫院急救，急救
    無效延至同日上午11時30分死亡，死因為出血性休克（直接
    原因）、胸腹部鈍挫傷併內出血（先行原因）、因車禍引起
    。有台灣桃園地方法院檢察署相驗筆錄、相驗屍體證明書、
    驗斷書影本在卷可憑（見相字卷第18至30頁）
３、被告於肇事當日上午4 、5 時有飲酒，車禍時為飲酒駕車，
    肇事後同日上午8 時56分經警酒精測定結果為0.28MG／L 。
    業據被告自承在卷，復有桃園縣政府警察局道路交通事故當
    事人酒精測定記錄表1 紙可佐（見相字卷第13頁）。
４、車禍時被告行車速度為每小時7 、80公里，車禍當時現場無
    號誌管制，天候晴，日間自然光線視距良好，柏油路面、乾
    燥無障礙物、無缺陷，速限50公里。據被告自承無訛，亦有
    道路交通事故調查報告表（一）1 份在卷可按（見相字卷第
    4、5頁）。
５、林太平死亡前由原告己○○支出醫療費用（扣除健保支出）
    、救護車費用共新台幣6610元，有原告提出醫療費用收據、
    派車單正本可憑（見本院卷第74至76頁）。
６、原告己○○因林太平死亡支出喪葬費用有收據部分已經超過
    50萬元，原告己○○僅請求其中50萬元，被告自認若有過失
    ，則在50萬元範圍內願清償。業據被告屢屢不予爭執自認在
    卷（見本院卷第123 、129 頁），另有原告提出喪葬費收據
    正本在卷可憑（見本院卷第77至84頁）。
７、原告已經領取強制汽車責任保險保險金150萬元，由原告5人
    分受每人各30萬元。此據原告陳明在卷，亦有銀行存摺影本
    一紙可按（見本院卷第37頁）。
８、被告因本件過失致人於死罪嫌，經本院判處有期徒刑10月、
    服用酒類不能安全駕駛動力交通工具而駕駛，判處有期徒刑
    3 月，應執行有期徒刑11月確定在案。有本院95年度交易字
    第317 號刑事判決正本1 件附卷可按。
９、因上揭第１點，兩造對被告與被害人林太平車禍撞擊處不爭
    執，而現場為係劃有車道線、快慢車道分隔線，依證人甲○○所證述，林太平係從外側車道（慢車道）慢慢切向內側車
    道（快車道）方向在接近內側車道車道線從後面被撞，顯見
    林太平並未騎機車進入快車道，係在機車可行駛之車道正常
    行駛，亦無其他積極事證證明林太平騎乘機車有何過失之處
    ；另本件車禍曾送台灣省桃園縣區行車事故鑑定委員會鑑定
    ，亦認林太平並無任何肇事因素，有該會鑑定意見書1 份在
    卷足參（見本院卷第83、84頁），被告對林太平並無與有過
    失亦不爭執（見本院卷第150 頁）。
二、兩造爭執部分：
１、原告己○○是否受扶養之權利，被害人有無扶養己○○之義
    務，若均有，己○○受扶養之程度為何？
２、原告請求之精神慰撫金是否過高？
三、原告主張於上揭時地被告飲酒後、超速、未注意車前狀況而
    撞擊被害人林太平所騎機車，致林太平人車倒地，送醫急救
    無效，因而死亡，被告就此過失致人於死罪嫌亦經本院判處
    徒刑確定之事實；被告均無爭執，復有前述不爭執事項所示
    各項事證可資佐憑，堪信原告此之主張為真實。按「行車速
    度，依速線標誌或標線之規定，無標線或標誌者，應依左列
    規定：一行車時速不得超過50公里，在設有快慢車道分隔線
    之慢車道，時速不得超過40公里。」、「汽車行駛時，並應
    注意車前狀況，隨時採取必要之安全措施」、「飲用酒類後
    其吐氣所含酒精濃度超過每公升0.25毫克者，不得駕車」，
    道路交通安全規則第93條第1 項第1 款、94條第3 項、114
    條第2 款均定有明文；查上揭肇事地段現場情形有如前述（
    參不爭執事項第4 點），並無何不能注意情事存在，被告於
    上揭時地駕車前即有飲酒，卻執意仍駕車、復未注意謹守速
    限之限制超速以7 、80公里之速度行駛上開速限50公里之路
    段（參不爭執事項第3 點），以致未能注意車前有機車行駛
    之狀況，發現後亦無從及時採取安全措施，而撞擊林太平所
    騎機車，肇致車禍致林太平死亡，被告自有過失（另參不爭
    執事項第9 點所示之鑑定意見書亦同此認定）；且林太平死
    係因被告過失行為肇致車禍最終引起出血性休克死亡，二者
    有相當因果關係（參不爭執事項第2 點），均堪認定。
四、按「因故意或過失，不法侵害他人之權利者，負損害賠償責
    任。」、「汽車、機車或其他非依軌道行駛之動力車輛，在
    使用中加損害於他人者，駕駛人應賠償因此所生之損害。」
    、「不法侵害他人致死者，對於支出醫療及增加生活上需要
    之費用或殯葬費之人，亦應負損害賠償責任。被害人對於第
    三人負有法定扶養義務者，加害人對於該第三人亦應負損害
    賠償責任。」、「不法侵害他人致死者，被害人之父、母、
    子、女及配偶，雖非財產上之損害，亦得請求賠償相當之金
    額。」，民法第184 第1 項前段、第191 條之2 前段、第19
    2 條第1 、2 項、第194 條定有明文。查被告飲酒後超過法
    定標準不得駕車，卻執意駕車又超速及未注意車前狀況等違
    反交通安全規則致釀本件車禍使人死亡，均如上述，依上揭
    規定，自應負損害賠償責任；原告己○○、丙○○、戊○○
    、丁○○、乙○○分別為林太平之配偶、子女，有各該戶籍
    謄本在卷可稽（見附民卷第9 至11頁），同依上揭規定，得
    分別請求被告賠償，茲將原告所請求之項目、數據是否有據
    ，分論如下：
１、醫療費用部分；原告己○○主張林太平於94年11月27日車禍
    死亡前，其支出林太支出醫療費用（含救護車費用），合計
    6,610 元，有收據可憑（參不爭執事項第5 點）；被告亦不
    爭執；應全部准許。
２、殯葬費部分：原告己○○主張林太平死亡後所花費之相關殯
    葬費用共約156 萬元，俱由其支付，扣除宴客及其他雜支部
    分，尚有87萬5,323 元，惟僅請求被告賠償50萬元，有喪葬
    費相關收據可憑（參不爭執事項第6 點）；被告自認若其有
    過失在此50萬元範圍無爭執願意賠償；應全部准許。
３、扶養費部分：原告己○○主張，其為林太平之配偶，生於41
    年2 月28日，林太平於死亡時其為53.75 歲，依93年台灣地
    區簡易生命表，其仍有28.22 年之平均餘命，又依行政院主
    計處公佈之93年宜蘭縣平均每人月消費支出為1 萬3,430 元
    ，且原告丙○○等4 人於林太平死亡時皆已成年，和林太平
    共同負有扶養原告己○○之義務，己○○一次得請求之扶養
    費損害為576,828 元（計算式如上所示）。被告則抗辯此之
    請求過高。按「夫妻互負扶養之義務，其負扶養義務之順序
    與直系血親卑親屬同，其受扶養權利之順序與直系血親尊親
    屬同。」、「受扶養權利者，以不能維持生活而無謀生能力
    者為限。前項無謀生能力之限制，於直系血親尊親屬不適用
    之。」，民法第1116條之1 、第1117條定有明文。又夫妻互
    受扶養權利之順序，既與直系血尊親屬同，自不以無謀生能
    力為必要（最高法院79年台上字第2629號判例要旨參照）；
    惟如能以自己之財產維持生活者，亦無受扶養之權利（最高
    法院86年度台上字第3173號判決要旨參照）；而上開所指「
    以自己之財產」者係指受扶養權利人自己有無「資產」者。
    查原告己○○於94全年度有租賃、利息、薪資所得為41萬93
    4 元，95年全年度僅有利息、租賃所得5 萬8,147 元，94、
    95年度固定財產有土地一筆、房屋一間、1996年份汽車一輛
    ，總值為72萬2,400 元，此有本院調得稅務電子閘門財產所
    得調件明細表1 份在卷可按（見本院卷第58至61頁），上開
    財產房屋土地若共自用，扣除之後，其餘資產尚難謂其自有
    該資產足以維持其平均餘命之生活，準此，原告己○○應有
    受扶養之權利。復按「扶養之程度，應按受扶養權利者之需
    要與負扶養義務者之經濟能力及身分定之。」，民法第1119
    條亦定明文；是以原告己○○故有受扶養之權利及需要，惟
    其程度如何，尚須考量負扶養義務人之生前經濟能力，斟酌
    負扶養義務人可得負擔之範圍內為據，非以一時一地之標準
    定之。查林太平係35年7 月1 日生，於其94年11月27日死亡
    時為59.4歲，依上揭生命表，林太平平均餘命為20.97 年，
    依此，原告己○○受林太平扶養年數亦無從超過林太平之平
    均餘命年數，故應以20.97 年計算，原告己○○主張以其自
    己平均餘命年數28.22 年計算，超過部分，要無可採。又參
    酌原告己○○及林太平93、94年度綜合所得稅申報資料（按
    為夫妻合併申報），均係原告己○○有所得申報，二個年度
    其中林太平僅申報一筆利息所得2 萬520 元，且93、94年度
    綜合所得依序僅31萬8,694 元、40萬3,050 元，此有財政部
    台灣省北區國稅局宜蘭縣分局函覆本院核定通知書在卷足憑
    （見本院第85至93頁），原告己○○主張林太平從事起重機
    工作，月收入十餘萬元，並提出林太平勞工投保資料1 份，
    證明投保薪資達4 萬2,000 元，但此投保資料顯示與上開綜
    合所得稅資料不符，已難為據，而且該投保資料表所謂投保
    薪資至90年12月30日之前為16,500元，91年1 月1 日起突然
    改為4 萬2,000 元，至94年2 月5 日退保，何故？無非係於
    退休前提高投保薪資而已，更難為憑；故原告主張其受扶養
    數額為宜蘭縣平均每人月消費支出1 萬3,430 元，本院認依
    上開林太平申報綜合所得稅資料觀之尚屬過高，況林太平死
    亡時已59.4歲，已屆勞工法定退休年齡（實際勞保部分已經
    退保），則此，原告己○○受扶養程度，應依94年度扶養親
    屬寬減額，未滿70歲者每年每人7 萬4,000 元、滿70歲者為
    11萬1,000 元，方屬適當；而原告己○○於林太平死亡時為
    53.75 歲至其70歲有16.25 年此為未滿70歲得受扶養年數，
    總受扶養年數為20.97 年，故70歲以上受扶養年數為4.72年
    。綜此，原告己○○就此部分一次可得請求數額，經扣除中
    間利息後為23萬7,541 元｛（74000 ×11.980 839【此為霍
    夫曼計算法計算一次給付金額之受扶養年數16年係數】＋〈
    74000 ×0.25×（12.000000 －00.980839） 【此為16.25
    年中0.25年之係數】〉＋《（111000×〈14.000000 －00.9
    80836 〉＋0.25×（14.000000 －00.11607 0）【此為第20
    .25 年之係數，即以第20.25 年扣除第16.25 年之係數】》
    ＋111000×0.72×（14.000000 －00.11607 0）【此為第20
    .97 年之係數】｝÷5 （扶養人數為5 人）【以上小數點以
    下均四捨五入】；原告己○○逾此部分之請求，應予駁回。
４、慰撫金部分：原告主張林太平在家中與妻子感情深厚，對待
    子女尤疼愛有加各情，有如前述。分別請求慰撫金，己○○
    200 萬元，丙○○、戊○○、丁○○、乙○○各100 萬元，
    俾得聊資慰藉等語。被告則抗辯此部分請求數額過高云云。
    按慰藉金之賠償須以人格權遭遇侵害，使精神上受有痛苦為
    必要，其核給之標準固與財產上損害之計算不同，然非不可
    斟酌雙方身分資力與加害程度，及其他各種情形核定相當之
    數額；最高法院著之有51年台上字第223 號判例要旨可資參
    照。經查，查原告等人確為林太平之配偶、子女，其等因林
    太平無故車禍死亡，使圓滿之家庭因此破缺，況林太平已屆
    退休之年，正有空閒得與家人享受天倫，原告主張受有前述
    精神上痛苦，應屬當然，據此請求精神慰撫金，應予准許。
    惟審酌被告上揭過失情節及如下一切情狀：被告係國中畢業
    、職業工、車禍發生前工作所得每月4 至5 萬元、車禍發生
    後目前每月工作所得僅2 萬餘元、名下有不動產土地房屋各
    一筆（見本院卷一第158 頁）；原告己○○業家管、目前未
    在外工作名下財產如前述，原告林志聰等人各有正當職業收
    入各為3 至5 萬元不等、除乙○○名下無不動產外，其餘原
    告各有其他不動產（見本院卷第43至65頁，含己○○所有資
    料），上情各有稅務電子閘門財產所得調件明細表資料等件
    在卷可佐或據兩造陳明在卷，本院認原告己○○請求之精神
    慰撫金200 萬元，尚嫌過高，應以100 萬元為適當，超過部
    分，應予駁回；原告丙○○、戊○○、丁○○、乙○○請求
    之精神慰撫金各100 萬元亦屬過高，應各以45萬元為適當，
    超過部分，亦予駁回。
５、綜上，原告己○○得請求賠償之金額為174萬4,151 元（661
    0 ＋500000＋237541＋0000000） ，原告丙○○、戊○○、
    丁○○、乙○○各得請求賠償之金額為45萬元，超過上開所
    述部分，無從准許。
五、保險人依本法規定所為之保險給付，視為被保險人損害賠償
    金額之一部分；被保險人受賠償請求時，得扣除之。強制汽
    車責任保險法第32條亦有明文。依上揭不爭執事項第7 點所
    示，原告等人已經受領強制汽車責任保險之保險給付150 萬
    元，並每人分受30萬元，依上開規定，此部分為損害賠償之
    一部，應予扣除，原告己○○得請求金額為144 萬4,151 元
    （0000000 －000000），原告丙○○、戊○○、丁○○、乙○○各得請求之金額為15萬元（000000－000000），逾此部
    分之請求，即屬無據，不應准許。
六、給付無確定期限者，債務人於債權人得請求給付時，經其催
    告而未為給付，自受催告時起，負遲延責任。其經債權人起
    訴而送達訴狀，或依督促程序送達支付命令，或為其他相類
    之行為者，與催告有同一之效力。遲延之債務，以支付金錢
    為標的者，債權人得請求依法定利率計算之遲延利息。但約
    定利率較高者，仍從其約定利率。應付利息之債務，其利率
    未經約定，亦無法律可據者，週年利率為百分之五。民法第
    229 條第2 項、第233 條第1 項、第203 條分定明文。本件
    為侵權行為之債，兩造自無約定清償期及利率，原告主張被
    告除應給付原告己○○120 萬元部分應自96年8 月13日民事
    補正聲明狀送達之翌日起，其餘應自（附帶）民事起訴狀送
    達被告之翌日起至清償日按法定利率計算之利息，依上規定
    應屬有據，而被告係於95年10月24日收受上開附帶民是起訴
    書狀（見附民卷第17頁背面），另上開民事補正聲明狀則於
    96年8 月16日送達被告（見本院卷第118 頁）。從而原告依
    據侵權行為之法律關係及上揭規定請求被告給付己○○ 144
    萬4,151 元，給付原告丙○○、戊○○、丁○○、乙○○各
    15萬元，其中給付己○○120 萬元部分自96年8 月17日及其
    餘部分均自95年10月25日起至清償日止按週年息5 ％計算之
    利息，為有理由，逾此部分之請求，則應予駁回。
七、兩造均陳明願供擔保，聲請宣告或免為假執行，經核原告勝
    訴部分，合於法律之規定，爰各別酌定相當之擔保金額分別
    宣告假執行或免為假執行；至原告敗訴部分，其該部分假執
    行之聲請，因訴之駁回而失所依附，併予駁回。
八、本件事證以臻明確，兩造其餘主張、陳述及所提之證據資料
    ，核與判決結果已無影響，不再一一論述，併此敘明。
據上論結，本件原告之訴為一部有理由，一部無理由，依民事訴
訟法第79條、第85條第1 項但書、第390 條第2 項、第392 條第
2 項，判決如主文。
中　　華　　民　　國　　96　　年　　10　　月　　15　　日
                  民事第二庭    法　官　劉克聖
右為正本，係照原本作成。
如對本判決上訴，須於判決送達後20日內向本院提出上訴狀
中　　華　　民　　國　　96　　年　　10　　月　　15　　日
                            書記官　吳玉金
